【裁判字號】    98,易,402
【裁判日期】    980930
【裁判案由】    竊盜等
【裁判全文】
臺灣屏東地方法院刑事判決               98年度易字第402號
公  訴  人  臺灣屏東地方法院檢察署檢察官
被      告  甲○○
            乙○○
上列被告等因竊盜等案件，經檢察官提起公訴（97年度偵字第36
02號、98年度偵字第2147號）本院判決如下：
    主  文
甲○○故買贓物，處有期徒刑伍月，如易科罰金，以新臺幣壹仟
元折算壹日。
乙○○無罪。
    事  實
一、甲○○為大武山環保企業社負責人，因乙○○（涉嫌贓物罪
    部分詳後述）於民國97年5 月25日晚上9 時許，以門號0000
    000000號行動電話撥打其使用門號0000000000號行動電話聯
    絡，甲○○明知乙○○電話中介紹兜售之車牌號碼8U- 62號
    營業半拖車係來路不明之贓物（登記為裕順昌貨運有限公司
    所有，經使用人丁○○於97年5 月26日凌晨2 、3 時許，在
    屏東縣里港鄉○○○路日日春停車場內，發現失竊），仍基
    於故買贓物之犯意，約以新臺幣（下同）8 萬元之價格購買
    ；於97年5 月26日凌晨2 時55分許，甲○○、乙○○再以上
    開行動電話聯絡交付贓物事宜，隨即由乙○○帶同丙○○（
    未經起訴）及不知情之友人趙三弼等，由丙○○駕駛上開營
    業半拖車前往屏東縣長治鄉○○段1153地號空地，在該處交
    付前揭營業半拖車由甲○○收受。嗣於97年5 月28日下午5
    時30分許，為警在上址查獲，並扣得上述營業半拖車1 台。
二、案經屏東縣警察局屏東分局報告臺灣屏東地方法院檢察署檢
    察官偵查起訴。
    理  由
壹、證據能力部分：
    按被告以外之人於審判外之陳述，雖不符刑事訴訟法第159
    條之1 至第159 條之4 之規定，而經當事人於審判程序同意
    作為證據，法院審酌該言詞陳述或書面陳述作成時之情況，
    認為適當者，亦得為證據。當事人、代理人或辯護人於法院
    調查時知有第159 條第1 項不得為證據之情形，而未於言詞
    辯論終結前聲明異議者，視為有前項之同意，同法第159 條
    之5 第1 、2 項定有明文。立法意旨在於傳聞證據未經當事
    人之反對詰問予以核實，原則上先予排除，惟若當事人已放
    棄反對詰問權，於審判程序中表明同意該等傳聞證據可作為
    證據，基於尊重當事人對傳聞證據之處分權，及證據資料愈
    豐富，愈有助於真實發見之理念，且強化言詞辯論主義，使
    訴訟程序得以順暢進行，上開傳聞證據亦均具有證據能力。
    查本案據以認定被告犯罪事實存否之被告以外之人之言詞或
    書面陳述，被告及檢察官於本院審理時，均同意作為證據，
    且於本院言詞辯論終結前，均未聲明異議，而本院審酌該言
    詞陳述及書面陳述作成之情況，未見有何不適當之情形，故
    依前開規定，均得為證據。
貳、有罪部分（即被告甲○○部分）：
一、訊據被告甲○○坦承於上開時地，與乙○○約以8 萬元之代
    價購買車牌號碼8U-62 號營業半拖車等情，惟否認涉有贓物
    犯行，辯稱：不知所買受者為贓物云云。經查：
（一）甲○○為大武山環保企業社負責人，因乙○○於97年5 月
      25日晚上9 時許，以門號0000000000號行動電話撥打其使
      用門號0000000000號行動電話聯絡兜售之車牌號碼8U- 62
      號營業半拖車，遂約以8 萬元之價格購買；於97年5 月26
      日凌晨2 時55分許，甲○○、乙○○再以上開行動電話聯
      絡交付營業半拖車事宜，隨即由乙○○帶同丙○○、趙三
      弼，由丙○○駕駛上開營業半拖車前往屏東縣長治鄉○○
      段1153地號空地，在該處交付前揭營業半拖車由甲○○收
      受等情，業據被告甲○○於警詢及偵查中供陳在卷（見警
      卷第2 至3 頁、偵卷第6 至7 頁），並有搜索扣押筆錄、
      扣押物品目錄表、通聯紀錄分析等附卷可佐（見警卷第18
      至20頁、偵卷第35至36頁）。又該營業半拖車登記為裕順
      昌貨運有限公司所有，經使用人丁○○於97年5 月26日凌
      晨2 、3 時許，在屏東縣里港鄉○○○路日日春停車場，
      發現失竊之事實，亦據證人丁○○於警詢中證陳明確（見
      警卷第14至15頁），復有行車執照、屏東縣警察局車輛協
      尋證明單、屏東縣警察局車輛尋獲電腦輸入單等附卷足憑
      （見警卷第27至29頁）。是被告甲○○於前揭時地，以8
      萬元買受之車牌號碼8U-62 號營業半拖車，確屬贓物無疑
      。
（二）再者，被告甲○○於警詢及偵查中供稱：被告乙○○駕駛
      五爪車為業，於97年5 月25日晚上9 時許，以行動電話聯
      絡伊，表示介紹友人出售拖板車，未說明何人出售，亦未
      提出車輛相關證件，僅稱來源正常，係首次經被告乙○○
      介紹購買車輛，嗣於98年5 月26日凌晨3 時許，被告乙○○騎乘機車引領一司機駕駛交易之拖板車至屏東縣長治鄉
      ○○段1153號處交付，為警扣案時該車尚懸掛車牌等語（
      見警卷第3 頁第6 至12行、第4 頁倒數第4 至5 行，偵卷
      第7 頁第2 至5 行，偵卷第6 頁倒數第6 至9 行、第7頁
      第2 至6 行）。足見被告甲○○明知被告乙○○從事與買
      賣或居間仲介大型車無關之行業，亦非其處理廢棄物或資
      源回收之慣常往來廠商，竟在晚上9 時，將逾一般商家營
      業時間之際，突以電話聯絡洽售營業半拖車事宜，復於尋
      常作息應睡眠之凌晨3 時許，始交付營業半拖車，一般正
      常有社會經驗之人應均會認為來源可疑；參以證人即提供
      空地予被告甲○○停放上開營業半拖車之張玉輝於偵查中
      結證：警方查扣之拖板車狀況良好，不可能有人會將之出
      售拆解，縱使故障，亦係經修理即可，警方尚未查獲前，
      伊便覺得奇怪，何以該拖板車上水桶並未至如同廢五金之
      程度，竟要無端拆解等語綦詳（見偵卷第70頁倒數第4至8
      行），益徵以一般人生活經驗，對於上開營業半拖車為贓
      物乙節當有認識。況時下經營廢棄物回收及行動電話買賣
      者，每每遭不法人士利用作銷贓管道，是相關經營業者為
      避免買受贓物，對於無長期往來或不具信賴關係之人所兜
      售來源不明之物品，概會要求登記詳細資料、說明或切結
      來源、提供相關證明文件等手續，以確保購入物品之來源
      正當。被告甲○○並非無智識能力之人，又係大武山環保
      企業社負責人，從事廢棄物之清除、處理、資源回收及清
      理，對無端兜售之物品來源應相當敏感，豈有不存疑之理
      ，然對上述與常情有違之可疑處，竟未就來源、實際出售
      者、營業半拖車登記所有人等節，向被告乙○○詳予詢問
      ，並要求提供證明以實其說，便逕予買受。參以證人丁○○於警詢中證述：該營業拖板車之現時價格約為100 萬元
      等語明確（見警卷第15頁倒數第6 至7 行），且該營業拖
      板車之車牌並未經拆卸，又得由人駕駛，處於正常堪用狀
      態，衡無不循車輛正常交易程序，前往監理機關辦理移轉
      登記相關手續，即隨意交付全車車體，任由拆卸切割之理
      ，顯見被告甲○○對於上開營業半拖車係屬贓物，已有認
      識，仍為賺取差價而故買至明。
（三）綜上所述，被告甲○○所辯尚難採信。本件事證明確，其
      故買贓物犯行，應堪認定。
三、核被告甲○○所為，係犯刑法第349 條第2 項之故買贓物罪
    。爰審酌被告尚值壯年，並以經營資源回收為業，仍貪圖差
    價利益故買贓物，使被害人陷於無法追償之危險，滋長竊盜
    風氣，亦危害社會治安，行為可議，且本件贓物價值甚鉅；
    惟考量本件贓物已返還被害人，被告犯罪所生實害已有降低
    ，及其犯罪手段、動機、目的等一切情狀，量處如主文所示
    之刑，併斟酌前開犯罪情狀，諭知如主文所示易科罰金之折
    算標準。至扣案上開營業半拖車，並非被告所有；而扣案自
    小貨車1 台、銲切器主機1 台、空氣壓縮機1 台，砂輪機1
    台、梅花扳手3 支（起訴書誤載為6 支）、固定鉗6 支、老
    虎鉗2 支、鐵錘4 支、破壞剪1 支、汽動扳手1 支、汽動扳
    手保險套10個、堆高機1 台等物，固為被告所有（見警卷第
    3 頁被告調查筆錄），然為其故買贓物後拆卸之用，並非供
    犯或供預備犯故買贓物罪所用之物，爰不予宣告沒收。
四、無罪部分（即被告乙○○涉嫌竊盜部分）：
（一）公訴意旨另以：被告乙○○意圖為自己不法之所有，於97
      年5 月26日凌晨2 時40分許，在屏東縣里港鄉○○○路日
      日春停車場，以不詳方式竊取登記為裕順昌貨運有限公司
      所有，由丁○○使用車牌號碼8U-62 號營業半拖車等情，
      因認被告乙○○涉犯刑法第320 條第1 項之竊盜罪嫌。
（二）按犯罪事實應依證據認定之，無證據不得認定其犯罪事實
      ；又不能證明被告犯罪，應諭知無罪之判決，刑事訴訟法
      第154 條第2 項及第301 條第1 項前段分別定有明文。另
      刑事訴訟法第161 條已於91年2 月8 日修正公布，其第1
      項規定：檢察官就被告犯罪事實，應負舉證責任，並指出
      證明之方法。因此，檢察官對於起訴之犯罪事實，應負提
      出證據及說服之實質舉證責任。倘其所提出之證據，不足
      為被告有罪之積極證明，或其指出證明之方法，無從說服
      法院以形成被告有罪之心證，基於無罪推定之原則，自應
      為被告無罪判決之諭知（最高法院92年度臺上字第128 號
      判例意旨參照）。
（三）公訴人認被告乙○○涉有上開罪嫌，無非係以證人丁○○
      於警詢中之證詞、贓物認領保管單、屏東縣警察局車輛協
      尋證明單、屏東縣警察局車輛尋獲電腦輸入單等，及被告
      乙○○於交付贓物前，曾與被告甲○○以行動電話密集聯
      絡之事實，資為論罪依據。訊據被告乙○○固於本院審理
      中坦承於97年5 月25日晚上，以行動電話聯絡甲○○，接
      洽出售前揭營業半拖車事宜，相約以8 萬元之代價購買後
      ，嗣於翌日凌晨帶領丙○○駕駛營業半拖車前往交付該車
      予被告甲○○，並收受被告甲○○交付部分購車款項等情
      。惟堅決否認有何竊盜犯行，辯稱：伊係介紹友人丙○○
      購買，收受之購車款項亦已交付丙○○等語。
（四）經查，檢察官所為上開舉證，固堪認定被告乙○○交付被
      告甲○○之營業半拖車，係交付前不久為人竊取之事實。
      然被告乙○○僅係牙保介紹被告甲○○購買上開失竊之營
      業半拖車，並非其本人出售，此據被告甲○○於警詢中供
      陳：被告乙○○於97年5 月25日以電話聯絡，表示要介紹
      友人出售拖板車等語明確（見警卷第3 頁第6 至8 行），
      雖其於本院審理中改口稱：被告乙○○當時表示係友人所
      有之拖板車，並非表示介紹朋友出賣，伊係以8 萬元向被
      告乙○○購買等語（見本院卷第47頁第7 至9 行），然已
      可知被告乙○○初以電話聯絡洽售營業半拖車之際，已表
      明並非所有人，衡非以賣方身分自居，可認被告甲○○不
      過因透過被告乙○○購買該車，遂逕認定與其直接接觸及
      代收貨款之被告乙○○為交易對象。且觀諸證人甲○○於
      本院審理時另證述：當日係丙○○駕駛營業半拖車前來，
      尚搭載另一人，被告乙○○則騎乘機車，丙○○在車上，
      伊便將部分貨款5 萬元交付被告乙○○。丙○○之後有找
      伊，稱未收到金錢，不知係指未收到板車之全部價金或3
      萬元之尾款，要伊找被告乙○○談論金錢之事，丙○○亦
      曾找地主張玉輝，張玉輝則轉告有人要收取板車之價金等
      語（見本院卷第46頁背面至第47、50頁）；及證人趙三弼
      於本院審理中結證：僅見過被告甲○○1 次，當日因伊前
      往被告乙○○住處，約於晚上10時許之後，被告乙○○之
      友人丙○○駕駛拖板車前來，要求伊等帶領前往甲○○處
      ，拖板車不知如何得來；被告乙○○係介紹丙○○出售拖
      板車予被告甲○○，伊便跟隨同往等語，益堪認被告乙○○僅係受丙○○託付尋找上開營業半拖車之買主，並於代
      與被告甲○○議定交易價格後，帶領丙○○前往交付該車
      ，而非最初竊取車輛之人；否則以被告乙○○本身即以駕
      駛五爪車為業，如係出賣該營業半拖車之人，自行駕駛前
      往交付即可，實無需迂迴委由他人駕駛，使他人有機會知
      悉該營業半拖車之銷贓過程，徒增遭查緝之風險；又如丙○○非實際出賣人，亦不致事後猶耗費心力找尋被告甲○○及張玉輝索討貨款。是縱被告乙○○對於委託其尋找買
      主之丙○○，並非所居間介紹營業半拖車之所有權人乙事
      ，有所預見，其應係基於牙保贓物之犯意，而居間介紹被
      告甲○○購買。職是，因依現存卷證資料，僅可證明被告
      乙○○在丙○○或不詳人士之竊盜犯行完成後，居間牙保
      贓物，尚無從遽論其介紹被告甲○○購買之營業半拖車為
      其所竊取。從而，被告乙○○所為充其量係涉犯牙保贓物
      罪嫌，而與刑法竊盜罪之構成要件有所不合。復因竊盜罪
      之構成要件，係行為人未經物品管領權人之同意，擅自竊
      取他人之物，而與牙保贓物罪之要件係明知為贓物，而為
      牙保行為，二者之社會基本事實不同，亦不得由本院變更
      起訴法條逕予審判。
（五）綜上所述，本件既無證據證明被告乙○○確有檢察官所指
      竊盜之犯行，其犯罪即屬不能證明，揆諸上開規定，自應
      由本院為被告乙○○無罪之諭知。至其所涉犯贓物罪嫌部
      分，應由檢察官另為適法處理，附此敘明。
據上論斷，應依刑事訴訟法第299 條第1 項前段、第301 條第1
項，刑法第349 條第2 項、第41條第1 項前段，刑法施行法第1
條之1 ，判決如主文。
案經檢察官潘國威到庭執行職務。
中    華    民    國    98    年    9     月    30    日
                  刑事第三庭    審判長法  官  邱明弘
                                      法  官  陳怡先
                                      法  官  戴韻玲
以上正本證明與原本無異。
如不服本判決應於收受判決後10日內向本院提出上訴書狀，並應
敘述具體理由；其未敘述上訴理由者，應於上訴期間屆滿後20日
內向本院補提理由書（均須按他造當事人之人數附繕本）「切勿
逕送上級法院」。
中    華    民    國    98    年    9     月    30    日
                                      書記官  張語恬
附錄法條：
刑法第349條
搬運、寄藏、故買贓物或為牙保者，處5 年以下有期徒刑、拘役
或科或併科1 千元以下罰金。
因贓物變得之財物，以贓物論。


司法院資訊處製作；財團法人民間司法改革基金會備份。
